【裁判字號】    99,簡上,312
【裁判日期】    991021
【裁判案由】    第三人異議之訴
【裁判全文】
臺灣高雄地方法院民事判決             99年度簡上字第312號
上  訴  人  丙○○○
訴訟代理人  陳水聰律師
複  代理人  陳宏義律師
            張修齊
被  上訴人  花旗（台灣）商業銀行股份有限公司
法定代理人  寅○○
訴訟代理人  甲○○
            庚○○
被  上訴人  聯邦商業銀行股份有限公司
法定代理人  丁○○
訴訟代理人  辛○○
            己○○
被  上訴人  大眾商業銀行股份有限公司
法定代理人  子○○
訴訟代理人  丑○○
            卯○○
            周立根
被  上訴人  新加坡商展銀行股份有限公司
法定代理人  壬○○
訴訟代理人  戊○○
            癸○○
被  上訴人  乙○○
上列當事人間第三人異議之訴事件，上訴人對於民國99年6 月30
日本院98年度雄簡字第3447號簡易程序第一審判決提起上訴，本
院於民國99年10月7 日言詞辯論終結，判決如下：
    主      文
上訴駁回。
第二審訴訟費用新臺幣貳仟貳佰壹拾元由上訴人負擔。
    事實及理由
壹、程序事項：
一、按訴之變更或追加，非經他造同意，不得為之。但請求之基
    礎事實同一者，不在此限；又簡易程序之上訴，準用之。民
    事訴訟第446 條第1 項但書、第255 條第1 項第2 款及第43
    6 條之1 第3 項分別定有明文。經查，本件上訴人起訴時，
    係請求確認被上訴人乙○○就本院95年度執字第75038 號強
    制執行事件（下稱系爭執行事件）中之執行標的物即拍賣公
    告建物標示表編號2 所列暫編3040建號之1 、2 層建物（面
    積共29.58 平方公尺）（下稱系爭建物）之所有權不存在。
    嗣上訴人於本院民國99年10月7 日言詞辯論程序審理時，將
    起訴及上訴之聲明均變更為請求確認上訴人就系爭建物有所
    有權。上訴人所為變更，於法並無不合，應予准許，合先敘
    明。
二、被上訴人花旗（台灣）商業銀行股份有限公司（下稱花旗銀
    行）之法定代理人於本件審理中，變更為寅○○，並經其聲
    明承受訴訟，核無不合。又被上訴人乙○○未於言詞辯論期
    日到場，核無民事訴訟法第386 條所列各款之情形，爰依到
    場上訴人聲請，由其一造辯論而為判決。
三、另按，確認之訴，非原告有即受確認判決之法律上利益，不
    得提起。又依強制執行法第15條後段規定，如債務人亦否認
    第三人之權利時，並得以債務人為被告。本件上訴人對債務
    人乙○○提起本件訴訟，迄未陳述乙○○曾否認或爭執其主
    張之系爭建物權利，乙○○經合法通知亦未曾到庭或提出書
    狀爭執，按之上開說明，應認上訴人對乙○○所提確認之訴
    無確認利益；所提第三人異議之訴為當事人不適格，均應予
    以駁回。
貳、實體事項：
一、上訴人主張：被上訴人即債權人大眾商業銀行股份有限公司
    （下稱大眾銀行）於95年11月6 日聲請對被上訴人即債務人
    乙○○所有坐落高雄市○○區○○段一小段1143地號土地及
    其上同段991 建號（門牌號碼：高雄市新興區○○○路25巷
    20號，下稱系爭主體建物）進行強制執行，並經系爭執行事
    件受理在案。嗣被上訴人即債權人銀行、聯邦商業銀行股份
    有限公司、新加坡星展銀行股份有限公司（以下分別簡稱：
    聯邦銀行、星展銀行）復分別具狀聲請對被上訴人乙○○之
    上開不動產聲請強制執行，並均併於系爭執行事件中。惟上
    訴人於60年間除已於系爭主體建物1 樓屋後增建廚房、廁所
    （面積計5.23平方公尺）、2 樓屋前及屋後增建房間（面積
    計24.35 平方公尺）（以上增建部分面積共計29.5 8平方公
    尺，即系爭建物）。系爭建物既係由上訴人出資興建，且有
    獨立對外之出入口，則應得為獨立所有權之客體，並由上訴
    人原始取得所有權，系爭執行事件自不得將系爭建物認定為
    被上訴人乙○○之財產，並列為拍賣執行標的。爰依據所有
    權之法律關係，提起本件訴訟。並聲明：（一）確認上訴人
    就系爭建物有所有權。（二）系爭執行事件就系爭建物之強
    制執行程序應予撤銷。
二、被上訴人大眾銀行、花旗銀行、聯邦銀行及星展銀行則均以
    ：系爭建物無論於結構上、使用上均未具備獨立性，本構成
    系爭主體建物之一部分，而屬被上訴人即債務人乙○○名下
    責任財產，故被上訴人自得就系爭建物進行強制執行等語，
    資為抗辯。並均聲明：上訴人之訴駁回。
三、原審為上訴人敗訴之判決，上訴人不服，提起上訴，於本院
    補稱系爭建物確實為上訴人所出資興建，且有獨立對外之出
    入口，則應得為獨立所有權之客體，並聲明：（一）原判決
    廢棄。（二）確認上訴人對系爭建物有所有權。（三）系爭
    執行事件就系爭建物之強制執行程序應予撤銷。被上訴人則
    表示，上訴人之上訴理由與原審之主張並無不同，並聲明：
    上訴駁回。
四、本院之判斷：
（一）按當事人主張有利於己之事實者，就其事實有舉證之責任
      ，民事訴訟法第277 條前段定有明文，故主張法律關係存
      在之當事人，應就發生該法律關係所須具備之特別要件事
      實負舉證責任。次按，強制執行法第15條所謂就執行標的
      物有足以排除強制執行之權利者，係指對於執行標的物有
      所有權、典權、留置權、質權存在情形之一者而言，有最
      高法院44年台上字第721 號、68年台上字第3190號判例可
      參。經查，被上訴人大眾銀行、花旗銀行、聯邦銀行及星
      展銀行係對另被上訴人乙○○取得執行名義，故強制執行
      之客體自應以乙○○之責任財產為限，上訴人雖主張系爭
      執行程序中所查封之系爭增建物為其所有，除請求確認系
      爭增建物所有權歸屬外，復主張其對於執行標的物有排除
      執行之權利，惟為被告大眾銀行、花旗銀行、聯邦銀行及
      星展銀行所否認，則上訴人自應就其有出資興建系爭建物
      之事實負舉證責任，如上訴人無法舉證證明，即應受敗訴
      判決之不利益。
（二）再按，所有人於原有建築物之外另行增建者，如增建部分
      與原有建築物無任何可資區別之標識存在，而與之作為一
      體使用者，因不具構造上及使用上之獨立性，自不得獨立
      為物權之客體，原有建築物所有權範圍因而擴張，以原有
      建築物為擔保之抵押權範圍亦因而擴張。倘增建部分於構
      造上及使用上已具獨立性，即為獨立之建築物。苟其常助
      原有建築物之效用，而交易上無特別習慣者，即屬從物，
      而為抵押權之效力所及。若增建部分已具構造上之獨立性
      ，但未具使用上之獨立性而常助原有建築物之效用者，則
      為附屬物。其使用上既與原有建築物成為一體，其所有權
      應歸於消滅；被附屬之原有建築物所有權範圍因而擴張，
      抵押權之範圍亦同。是從物與附屬物雖均為抵押權之效力
      所及，惟兩者在概念上仍有不同（最高法院88年度台上字
      第485 號判決意旨參照）。
（三）經查，上訴人固主張系爭建物係由其所出資興建云云，惟
      其迄今均未就有何實際出資興建系爭建物之事實加以舉證
      證明。又以系爭建物1 樓部分係位於系爭主體建物1 樓屋
      後，與系爭主體建物1 樓後段合併作為廚房、廁所使用，
      並無明顯隔間牆存在，至於廚房處雖設有一出入口，惟則
      作為系爭主體建物後門使用，且現有電冰箱擋住後門而無
      法進出，欲進入系爭建物，僅能由系爭主體建物與系爭建
      物間之門進入；而系爭建物2 樓部分則位於系爭主體建物
      2 樓屋前及屋後，均作為房間使用，然上下樓及進出則均
      需仰賴系爭主體建物內部樓梯，並無獨立出入口；又系爭
      建物除外觀上與系爭主體建物均屬加強磚造結構而合為一
      體致無從識別外，內部則均與系爭主體建物內部相通等情
      ，有本院99年8 月20日勘驗筆錄及照片可稽（見本院卷第
      30 至43 頁）。因之，顯見系爭建物無論自構造上、使用
      上均係與系爭主體建物合為一體使用，而不具備獨立性可
      言。準此，系爭建物既不具備構造上、使用上之獨立性，
      而與主建物合為一體使用，則依民法第811 條規定，自已
      構成主建物之一部分，而為乙○○名下系爭主體建物所有
      權範圍所及，無從作為獨立所有權之客體。從而，上訴人
      主張為系爭建物之所有權人，並請求確認就系爭建物有所
      有權，以及請求排除對系爭建物之強制執行程序云云，均
      非可採。
四、綜上所述，上訴人無法舉證證明其出資興建系爭建物，且系
    爭建物亦為系爭執行事件中系爭主體建物之所有權範圍所及
    ，而非獨立之不動產所有權客體。則其訴請確認就系爭建物
    之所有權存在，並請求撤銷系爭執行事件就系爭建物所為之
    強制執行程序，為無理由。原審因而駁回其請求，堪稱允當
    。其上訴意旨指摘原審判決認事用法不當，應予廢棄改判云
    云，為無理由，應駁回其上訴。
五、據上論結，本件上訴為無理由，依民事訴訟法第436 條之1
    第3 項、第463 條、第449 條第1 項、第385 條第1 項前段
    、第78條，判決如主文。
中    華    民    國    99    年    10    月    21    日
                  民事第一庭  審判長法  官  謝肅珍
                                    法  官  張茹棻
                                    法  官  林岳葳
正本係照原本作成。
本判決不得上訴。
中    華    民    國    99    年    10    月    21    日
                                    書記官  簡文清

司法院資訊處製作；財團法人民間司法改革基金會備份。
